臺灣高等法院刑事判決　　　　　　　　96年度上訴字第1086號
上　訴　人　臺灣桃園地方法院檢察署檢察官
被　　　告　甲○○
上列上訴人因被告洗錢防制法案件，不服臺灣桃園地方法院95年
度訴字第1178號，中華民國95年12月27日第一審判決（聲請簡易
判決處刑案號：臺灣桃園地方法院檢察署94年度偵字第4994號）
，提起上訴，本院判決如下：
    主  文
上訴駁回。
    理  由
一、公訴意旨略以：被告甲○○因失業缺錢使用，於民國九十三
    年二月間，見跳蚤雜誌廣告中，有收購銀行、郵局存摺及電
    話門號之廣告，乃與綽號「林振南」之真實姓名年籍不詳成
    年男子聯繫後，可預見無故蒐集他人之存摺、帳戶使用，將
    可能藉收購之存摺、帳戶以遂行掩飾或隱匿重大犯罪所得財
    物之目的，竟仍貪圖利益，基於幫助洗錢犯意，將其所有之
    合作金庫銀行、第一商業銀行、慶豐商業銀行、新竹市第十
    信用合作社（查自九十三年十月十八日由台新國際商業銀行
    概括承接）等四家金融機構存摺、提款卡，以快遞寄至「林
    振南」所指定臺北市「超峰速運」承德站，由「林振南」指
    名之收件人「蔡先生」收受。「林振南」取得上揭存摺金融
    卡後，即以每一銀行帳戶新臺幣（下同）一千五百元之代價
    匯款至甲○○之帳戶，「林振南」並以每代為收購一個銀行
    帳戶可得佣金五百元，郵局帳戶則為一千五百元之代價電詢
    甲○○是否願意幫其收購他人存摺，甲○○因缺錢，即答允
    以自己所申請之易付卡刊登廣告代為收購他人之金融機構存
    摺、提款卡。甲○○即於九十三年三月間，在報紙上刊登購
    買金融存摺之小廣告，而以每家銀行存摺提款卡一千元、郵
    局存摺二千元不等之代價向有意販賣之不特定人收購，甲○
    ○於收購存摺、提款卡後，即將購得之存摺等物寄送至「林
    振南」所指定之快遞站，由「林振南」所指定之不詳收件人
    收貨。嗣先於九十三年三月初某日，廖士閎（已判決確定）
    見甲○○刊登之廣告，與甲○○連絡後，在桃園縣桃園市桃
    園火車站附近之遠東百貨公司前，將其向國泰世華銀行桃園
    分行開立之帳戶存摺、提款卡等物，以一千五百元之價格賣
    與甲○○，廖士閎又於同年月十三日，在新竹郵政總局大門
    口，將其向北投郵局（臺北第一三一支局）開立之0000
    0000000000號帳戶存摺、提款卡，以四千元之價
    格，販賣予甲○○。嗣翁德男（另經檢察官為不起訴處分）
    於九十三年四月一日見甲○○於中國時報所刊登「高價收購
    電話卡室內電話郵銀簿0000000000」分類廣告後
    ，於九十三年四月五日九時許，依廣告所留上開電話與甲○
    ○取得連繫，甲○○告知一本銀行存摺、一張提款卡收購價
    為一千元，並囑翁德男先至銀行開戶取得存摺、提款卡，再
    約定於同日十三時許，在桃園縣八德市○○路四四八號三清
    宮廣場會面交易，翁德男即至桃園縣中壢市新竹國際商業銀
    行開立00000000000號帳戶，再至中國信託商業
    銀行中壢分行辦理000000000000號帳戶，嗣於
    同日十三時五十分許，翁德男騎車至桃園縣八德市○○路四
    四八號三清宮廣場，準備與甲○○交易時，因形跡可疑，尚
    未交易即為警當場查獲，並扣得翁德男之上開存摺二本，再
    於甲○○之皮包內起獲附表一所列存摺共八本，後於同日十
    七時許，經甲○○同意搜索其桃園縣桃園市○○路○段三○
    七號三樓租住處，而起獲附表二所列存摺、提款卡及身分證
    影本等物。因認被告甲○○涉犯刑法第三十條第一項前段、
    洗錢防制法第九條第一項之幫助洗錢罪嫌云云。
二、經按：
  (一)犯罪事實應依證據認定之，無證據不得認定犯罪事實；不能
    證明犯罪者，應諭知無罪之判決，刑事訴訟法第一百五十四
    條第二項，第三百零一條第一項分別定有明文。所謂證據，
    須適於為被告犯罪事實之證明者，始得為斷罪之資料；如未
    能發現相當證據，或證據不足以證明，自不能以推測或擬制
    之方法，以為裁判之基礎（最高法院二十九年上字第三一○
    五號、四十年台上字第八六號判決意旨參照）。且刑事訴訟
    上證明之資料，無論其為直接或間接證據，均須達於通常一
    般之人均不致有所懷疑，而得確信其為真實之程度，始得據
    為有罪之認定，若其關於被告是否犯罪之證明未能達此程度
    ，而有合理懷疑之存在，致使無從形成有罪之確信，根據「
    罪證有疑，利於被告」之證據法則，即不得遽為不利被告之
    認定（最高法院七十六年台上字第四九八六號判決意旨參照
    ）。次按刑事訴訟法第一百六十一條第一項規定：檢察官就
    被告犯罪事實，應負舉證責任，並指出證明之方法。因此，
    檢察官對於起訴之犯罪事實，應負提出證據及說服之實質舉
    證責任。倘其所提出之證據，不足為被告有罪之積極證明，
    或其指出證明之方法，無從說服法院以形成被告有罪之心證
    ，基於無罪推定之原則，自應為被告無罪判決之諭知（最高
    法院九十二年台上字第一二八號判例參照）。
  (二)刑法上之幫助犯，以正犯已經犯罪為構成要件；故幫助犯無
    獨立性，如無他人犯罪行為之存在，幫助犯即無由成立（最
    高法院六十年台上字第二一五九號判例意旨參照）。又洗錢
    防制法第二條第一款所稱之「洗錢」，係指掩飾或隱匿因自
    己「重大犯罪」所得財物或財產上利益者。而所謂「重大犯
    罪」係指該法第三條所列各款之罪。查刑法第三百四十條之
    常業詐欺罪，業於九十四年二月二日經修正公布廢止，並自
    九十五年七月一日起生效施行；又洗錢防制法第三條第一項
    第五款前段有關刑法第三百四十條常業詐欺罪屬洗錢防制法
    所規定之「重大犯罪」之規定，亦於九十五年五月三十日經
    修正廢止，並自九十五年七月一日起生效施行。是公訴意旨
    雖認被告係涉犯刑法第三十條第一項、洗錢防制法第九條第
    一項之幫助洗錢罪，然依上開說明，本件未緝獲之正犯（「
    林振南」）依公訴意旨所指，應係僅能成立普通詐欺罪而非
    常業詐欺罪，而普通詐欺罪復非屬洗錢防制法第三條所列之
    罪，故本件未予緝獲之正犯所為既無屬洗錢防制法第三條所
    稱之重大犯罪之可能，被告自亦不構成幫助洗錢之犯行，核
    先敘明。惟因公訴意旨所指洗錢防制法第九條第一項之洗錢
    罪含括詐欺犯罪在內，是以本院係審酌正犯「林振南」有無
    普通詐欺之行為，而得論究被告有無幫助詐欺之行為。
三、公訴人認被告甲○○涉有上開罪嫌，無非係以，被告於警詢
    、偵查之供述；證人翁德男、廖士閎警詢、偵查之證述；廖
    士閎於中華郵政公司郵局帳戶之歷史交易清單影本；臺灣桃
    園地方法院九十四年度桃簡字第四二號、九十三年度桃簡字
    第一七二七號刑事簡易判決；臺中郵局函送之陳立忠匯款單
    ；王增榮於中壢郵局帳戶之開戶資料及交易明細；林靜怡、
    陳建豪於國泰世華銀行之帳戶開戶資料及交易明細；通聯記
    錄；蘇水億於臺灣中小企業銀行八德分行帳戶開戶資料及交
    易明細；報紙廣告影本及附表一二扣案物等件資為論據。
四、證據能力部分：
  (一)按被告以外之人於審判外之陳述，雖不符刑事訴訟法第一百
    五十九條之一至第一百五十九條之四之規定，然經當事人於
    審判程序同意作為證據，法院審酌該言詞陳述作成時之情況
    ，認為適當者，亦得為證據，刑事訴訟法第一百五十九條之
    五第一項定有明文；當事人、代理人或辯護人於法院調查證
    據時，知有刑事訴訟法第一百五十九條第一項不得為證據之
    情形，而未於言詞辯論終結前聲明異議者，視為有前項之同
    意，同法條第二項定有明文。經查：本件證人翁德男於警詢
    時之供述，係被告以外之人於審判外之言詞陳述，為傳聞證
    據。被告甲○○就上開供述之證據能力於本院準備及審理程
    序中，均不爭執其證據能力，且迄於言詞辯論終結前復未聲
    明異議（本院卷二一頁正背面、四九頁背面）；而本院審酌
    上開證人所為陳述作成時之情況，並無違法取證之瑕疵，亦
    認以之作為證據為適當，故依諸上開規定，證人翁德男前揭
    審判外之陳述，自具有證據能力。
  (二)復按被告以外之人於偵查中向檢察官所為之陳述，除顯有不
    可信之情況者外，得為證據，刑事訴訟法第一百五十九條之
    一第二項定有明文。經查證人廖士閎於九十四年七月二十六
    日、許靜芬於九十三年五月二十一日於檢察官偵訊時經過具
    結所為之證言（偵卷八九、九○頁，原審卷(一)一五七、一五
    八頁），合於法定要件，且核其等陳述時之外在環境及情況
    ，並無顯不可信之情況，本院亦認為適當；況被告於本院準
    備及審理程序中亦不爭執證據能力（同上本院卷），故上開
    證人於審判外之偵訊證詞，依上開規定，自有證據能力。
五、訊據被告甲○○堅決否認有公訴人所指犯行，辯稱：伊於九
    十三年三月初起至同年四月五日止，雖有幫綽號「林振南」
    之男子收購八本帳戶存摺，惟均尚未交付「林振南」。伊係
    見報紙分類廣告有收購存摺之廣告，始打電話過去，「林振
    南」告知一本存摺一千元，伊於九十三年初，有將伊名義之
    合作金庫銀行、第一商業銀行、慶豐商業銀行、新竹市第十
    信用合作社等四家金融構存摺、提款卡賣予「林振南」，係
    以快遞方式寄送，「林振南」有將錢匯至伊慶豐商業銀行帳
    戶，「林振南」問伊要否作其幫手，伊答應後，「林振南」
    就將伊所出售之慶豐商業銀行帳戶之存摺、提款卡寄還。伊
    收購之存摺為查扣之蘇水億、陳建豪、林靜怡、廖士閎、王
    增榮、黃國峰等人帳戶之存摺；至於翁德男之存摺因尚未完
    成交易即遭查獲，尚未購得。「林振南」所匯之款項係作為
    伊為其寄包裹之代價，伊並無何幫助洗錢或詐欺之犯行等語
    。經查：
  (一)上揭綽號「林振南」之人在報上刊登被告甲○○之「000
    0000000」電話，並為收購存摺之廣告，甲○○因而
    向翁德男購買帳戶，並於桃園縣八德市○○路三清宮廣場前
    準備交易時為警查獲等情，為被告供承不諱，且經證人翁德
    男證述在卷（偵卷六一頁背面），並有翁德男中國信託商業
    銀行、新竹國際商業銀行存摺影本等件在卷可稽（偵卷七三
    、七四頁）。惟被告與翁德男之交易尚未完成即遭查獲，亦
    即被告尚未取得翁德男之上開帳戶存摺等物，自無從將翁德
    男名義之存摺、提款卡轉寄交付予「林振南」，「林振南」
    或其犯罪集團成員自無從以之供為人頭帳戶之用，既無正犯
    犯罪行為之存在，即無由成立幫助洗錢或詐欺之罪。
  (二)被告雖供稱其大約已收購四十餘本之存摺共二次寄交「林振
    南」云云（偵卷五八、八二頁）。然此僅係被告之自白，並
    無其寄交「林振南」之任何帳戶資料，亦未查扣所稱寄交之
    帳戶存摺、提款卡可資憑佐，更無證據可資證明其寄交予「
    林振南」之帳戶業已供「林振南」為洗錢或詐欺犯罪之用，
    自不得率憑被告此部分之惟一自白，而推論被告犯罪。
  (三)關於被告出售其所有金融機構存摺、提款卡部分：
  1.被告將其名義之合作金庫銀行、慶豐商業銀行、新竹十信、
    第一商業銀行等四本銀行存摺及提款卡出售予「林振南」，
    「林振南」並為匯款等情，業據被告供承在卷，且有慶豐商
    業銀行北桃園分行九十四年十月二十六日（九四）慶銀北桃
    字第三八六號函檢附被告名義帳戶之歷史交易明細表、合作
    金庫銀行桃園分行九十四年十一月一日合金桃作字第○九四
    ○○○六五四二號函檢附被告名義帳戶交易資料查詢單、台
    新國際商業銀行股份有限公司九十四年十一月一日台新總法
    制字第○九四○一九五三號函、第一商業銀行桃園分行九十
    四年十一月二日一桃字第三八八號函檢附存款明細分類帳等
    件在卷可稽（臺灣桃園地方法院九十四年度桃簡字第一八三
    三號原審卷(一)二三至三○頁）。惟觀諸該等銀行函文及所附
    帳戶交易資料顯示：(1)「甲○○合作金庫銀行桃園分行帳戶
    自九十一年十二月二十一日後即無任何交易紀錄」；(2)「甲
    ○○原在新竹十信（自九十三年十月十八日由台新國際商業
    銀行概括承受）之帳戶自九十三年二月起迄今，無任何存提
    款交易紀錄」；(3)「甲○○在第一銀行桃園分行之帳戶自八
    十八年七月迄今無往來資料」。是被告所有之上開三帳戶之
    存摺、提款卡，縱經其於九十三年二月間出售予「林振南」
    ，然該等帳戶之存摺、提款卡，既未曾作為任何犯罪款項出
    入之人頭帳戶，即無幫助洗錢或詐欺之可言。
  2.至被告上開慶豐銀行北桃園分行之帳戶，自九十三年二月起
    至九十四年六月二十八日止，有乙○○、宮念華、陳新和、
    張嘉珍等人匯款入此帳戶內，被告並曾於該期間內臨櫃提款
    等情，有慶豐銀行北桃園分行九十四年十一月二十五日（九
    四）慶銀北桃字第四三四號函及所附交易明表、慶豐銀行北
    桃園分行九十四年十二月二十八日（九四）慶銀北桃字第五
    ○八號函及所附被告臨櫃取款憑條影本、中華郵政公司九十
    五年一月九日儲字第○九五○七○○四一九號函檢附陳新和
    帳戶資料交易明細、上海商業儲蓄銀行中和分行九十四年十
    二月二十六日上中和字第○九四○○一七二號函檢附陳新和
    帳戶開戶資料影本、存提款明細、中國信託銀行九十四年十
    二月二十六日中信銀集作第0000000000九一號函
    及所附宮念華、張嘉珍帳戶資料、存提款明細、第一銀行泰
    山分行九十四年十一月十日（九四）一泰字第三○七號函及
    所附乙○○帳戶資料與存提款明細等件在卷可參（第一八三
    三號原審卷(一)三五至三八、四六至五八頁）。惟證人陳新和
    於原審結證：「伊有在上海商業銀行中和分行及郵局開戶，
    後來路上有人發傳單，說青年創業貸款，伊打電話詢問，雙
    方約見面，伊有將該等帳戶之存摺、提款卡交予一位林先生
    ，不是交給被告，林先生名片已丟了，伊後來聯絡不到他。
    伊不知道伊上開二帳戶有匯款至被告慶豐銀行北桃園分行帳
    戶之事，由伊帳戶匯入被告慶豐銀行帳戶之匯款非伊所匯，
    伊不認識被告，不會匯錢給他」（第一八三三號原審卷(二)一
    四至一九頁）；證人宮念華於原審證稱：「伊將中國信託銀
    行帳戶借予伊老闆黃嘉浪使用，老闆有時將錢存在伊戶頭，
    有時用伊戶頭匯款給別人或朋友，老闆借用期間不到一年，
    借用期間存摺、提款卡均係伊自己保管。伊不認識被告，也
    未將存摺賣予被告或他人，伊不清楚何以伊帳戶有匯款一萬
    元至被告慶豐銀行北桃園分行帳戶，伊老闆黃嘉浪現逃亡大
    陸」等語（第一八三三號原審卷(二)三八至四一頁）；證人張
    嘉珍於原審囑託臺灣嘉義地方法院法官訊問時證稱：「伊不
    認識被告，伊中國信託銀行帳戶之存摺係自己使用，提款卡
    借予其夫之三哥黃嘉浪使用，伊該帳戶九十四年四月前都是
    黃嘉浪在使用，為何有款項由伊帳戶匯款至被告慶豐帳戶，
    伊沒有印象。黃嘉浪人一、二年前就去大陸了」等語（原審
    卷(一)一六至一九頁）；證人黃嘉銘於原審結證：「不認識被
    告，亦未匯款予被告」等語（第一八三三號原審卷(二)一七○
    、一七一頁）；而乙○○則無法傳喚到庭（原審卷(一)二一頁
    ），且觀之上開第一商業銀行泰山分行函覆之乙○○帳戶資
    料（第一八三三號原審卷(一)四六、四七頁），並無任何往來
    明細資料可資證明。是觀諸上開證人之證述內容及上開帳戶
    間之往來情形，被告與證人等並不相識，自始並未向證人等
    收購上開存摺或金融卡等物，證人等亦未自其等之帳戶匯款
    至被告慶豐銀行北桃園分行帳戶內之情事，已屬明確。是均
    無法證明該等匯入款項係因犯罪所得之贓款，被告固自白將
    其上開慶豐銀行北桃園分行帳戶之存摺、提款卡出售「林振
    南」，並有款項匯入該帳戶內，被告復有臨櫃提款之情形，
    惟依上開說明，均不能證明於該期間匯入被告帳戶之款項，
    係因「林振南」詐欺或其他犯罪之贓款，從而即不能證明正
    犯已經犯罪且以該帳戶供為犯罪款項匯入、提領之帳戶之用
    ，既不能證明正犯犯罪，則被告自無從成立幫助犯，猶不待
    言。
  (四)關於扣案附表一編號(一)至(四)蘇水億名義存摺部分：
  1.附表一編號(一)至(四)蘇水億名義之銀行（臺北國際商業銀行、
    新竹國際商業銀行、玉山商業銀行、安泰商業銀行）之存摺
    、提款卡等物，係於上揭時地被告與翁德男相約交易之現場
    所查扣等情，雖為被告不爭執，惟辯稱尚未交付「林振南」
    等語，而觀之上開存摺等物，均係九十三年四月一日或二日
    甫新開戶，均無交易明細等情，有該等存摺等物扣案可資佐
    證，檢察官並未提出積極證據足認曾供「林振南」為犯罪之
    使用，自不足以證明被告犯罪。
  2.至於證人許靜芬於另案（臺灣桃園地方法院九十三年度桃簡
    字第一七二七號）檢察官訊問時雖指稱其遭詐騙而匯款入蘇
    水億名義之臺灣中小企銀八德分行帳戶（原審卷(一)一五七、
    一五八頁），並有臺灣中小企業銀行自動櫃員機交易記錄、
    臺灣中小企銀八德分行函覆之蘇水億於該行帳戶之開戶基本
    資料、交易明細影本等件在卷可憑（原審卷(一)一六一、一六
    七至一七三頁）。惟證人蘇水億於原審經隔離訊問證稱：「
    伊不認識被告，也未曾出賣銀行存摺給被告，伊名義之臺灣
    中小企銀八德分行存摺並不是賣給被告」（原審卷(二)二○至
    二六頁），核與被告供述附表一編號(一)至(四)之蘇水億名義存
    摺（臺北國際商業銀行、新竹國際商業銀行、玉山商業銀行
    、安泰商業銀行存摺），其非向蘇水億所購，而係自另外之
    人處一次購得，其並未另外購買蘇水億其他銀行（臺灣中小
    企銀八德分行）之存摺等情相符（原審卷(二)二六頁）。又依
    亞太行動寬頻公司函覆之蘇水億0000000000號行
    動電話，與被告曾使用之0000000000號行動電話
    通聯資料，其等雖曾於九十三年三月二十九日有通聯情形，
    然因無從得悉通聯之內容，自不足憑以證明被告有向蘇水億
    購買該臺灣中小銀行八德分行帳戶之事實。是以依前開說明
    ，證人許靜芬指稱遭詐騙而匯款之蘇水億名義臺灣中小企銀
    八德分行之存摺，並非販售予被告，而被告所購者僅係扣案
    附表一編號(一)至(四)所示蘇水億名義之「臺北國際商業銀行、
    新竹國際商業銀行、玉山商業銀行、安泰商業銀行」之存摺
    、提款卡，並未包括蘇水億名義臺灣中小企銀八德分行帳戶
    之存摺乙情應可確認。從而自難認前揭詐欺許靜芬之犯行與
    被告有關，復無證據可資證明被告與該案正犯有何犯意聯絡
    或行為分擔，或有提供構成要件以外之助力之情事。至於卷
    附臺灣桃園地方法院九十三年度桃簡字第一七二七號刑事簡
    易判決有關認定蘇水億名義臺灣中小企銀八德分行帳戶有詐
    騙許靜芬款項之論載（原審卷(一)九五頁），既因該帳戶非出
    售被告，且不能證明與被告有關聯，自不能援此為被告犯罪
    之證據。
  (五)關於扣案附表一編號(五)至(八)林靜怡、陳建豪名義存摺部分：
  1.證人林靜怡於原審證稱：「伊不認識被告。伊有將國泰世華
    銀行與富邦銀行之存摺、提款卡拿去賣，係一次一起賣出。
    伊於國泰世華銀行之存摺賣出後有辦理掛失申請補發，再賣
    一次，陳建豪係伊先生，也有一起去賣；伊與陳建豪之國泰
    世華銀行、富邦銀行之存摺計四本，係開戶後二、三天伊與
    陳建豪一起去賣的，陳建豪知道出賣帳戶之事，不記得是否
    買給被告」（原審卷(二)三二至三七頁）；證人陳建豪於原審
    則證述；「伊並未出賣伊與其妻林靜怡之國泰世華銀行與富
    邦銀行之存摺、提款卡等物，而均係放在機車內而不見，伊
    未辦理掛失，也沒有處理。伊不認識被告」等語（原審卷(二)
    二七、二八頁）。證人林靜怡與陳建豪之供證內容雖然明顯
    不符，惟徵之被告亦供稱此四本帳戶之存摺、提款卡係其所
    購得，並有該四帳戶之存摺、提款卡扣案可稽，證人陳建豪
    係與其妻林靜怡一起前往販賣存摺、提款卡，已經林靜怡指
    明，且依陳建豪所供，果係一次遺失四本存摺與提款卡，其
    竟未辦理任何掛失或為其他之處置，實與常情相違，此部分
    自以證人林靜怡之陳述為可採。
  2.佐以陳建豪、林靜怡於富邦銀行之帳戶於九十三年二月至四
    月間，均無存提款明細資料等情，有該行營運作業部九十五
    年九月二十八日北富銀營作字第九五一三四九五號函可稽（
    原審卷(一)九二、九三頁），再者觀諸國泰世華銀行中壢分行
    九十三年六月二日（九十三）國泰世華中壢字第○七五三號
    函、同分行九十五年十二月二十二日（九五）國世銀中壢字
    第一八五八號函檢送之陳建豪、林靜怡於該行帳戶之存提款
    明細（偵卷三六至四三頁，原審卷(二)八九至九二頁），亦無
    法證明有贓款匯入之情形，且證人林靜怡於原審亦證明國泰
    世華銀行之存摺於第一次賣出後，有掛失申請補發後再賣一
    次等語（號原審卷(二)三四頁），此與被告於檢察官訊問時所
    供：「陳建豪、林靜怡之存摺，是他們賣給伊，但密碼不能
    用，所以『林振南』就把這些退還給伊，沒有付錢」等語（
    偵卷八二、八三頁）參互以觀，足認陳建豪、林靜怡之國泰
    世華銀行帳戶確有因掛失補發而致補發前之舊存摺無法使用
    之情形；此外，又無其他證據足資證明被告購買此四帳戶之
    存摺、提款卡後，有何供「林振南」為犯罪之用，或有提供
    他人犯罪之助力情事，尚不足以證明被告犯罪。
  (六)關於扣案附表二編號(一)至(三)存摺部分：
  1.證人廖士閎於偵查中證稱：「其分二次賣帳戶，郵局存摺以
    四千元代價售予一中年男子，另外伊將該存摺掛失，再申請
    一本存摺連同國泰世華銀行存摺再賣一次。被告係收購存摺
    之人」（偵卷八九頁）；其於原審證稱：「伊北投郵局帳戶
    曾出售予被告，第一次賣郵局存摺給被告五千元，賣給被告
    該次係與王增榮一起去賣，王增榮賣一本存摺，也是賣五千
    元。伊有申請掛失補發新存摺，約過一、二天再將補發之郵
    局存摺與國泰世華銀行存摺賣給另一人，一本賣一千五百元
    ，其後來被判刑之存摺、提款卡係第二次賣的」等語（原審
    卷(二)七至一三頁）；證人王增榮於原審證稱：「伊有將楊梅
    埔心郵局之存摺、提款卡賣掉，與廖士閎一起賣，在第一次
    掛失之前賣給被告，賣給被告後就去掛失」等語（第一一七
    八號原審卷(二)一三至二○頁）；依中華郵政公司臺北郵局九
    十五年十月五日北營字第○九五○九○四二○五號函附之廖
    士閎北投郵局帳戶之客戶歷史交易清單所載，該帳戶於九十
    三年二月二十六日以語音掛失，於同年三月八日以掛失補發
    存摺（原審卷(一)一七四、一七五頁）；又依王增榮楊梅埔心
    里郵局之客戶歷史交易清單所載，該帳戶於九十三年二月二
    十五日語音掛失，於同年三月一日掛失補發，於九十三年四
    月一日又掛失及掛失補副等情（偵卷二三頁）；而依扣案廖
    士閎存摺內之存提款明細，記載存提情形係九十一年五月八
    日至九十二年八月八日止之存提情形，並無九十二年八月九
    日以後之存提情形，該存摺顯係廖士閎於九十三年二月二十
    六日以語音掛失前之存摺，亦即為廖士閎所稱第一次出賣之
    存摺無誤，此與廖士閎前開所述相符。而扣案之王增榮郵局
    存摺內所載存提款情形，為九十二年六月十八日至同年十月
    十四日之存提情形，並無九十二年十月十四日以後之存提情
    形，可見該存摺係王增榮於九十三年二月二十五日以語音掛
    失前之存摺；足認廖士閎、王增榮係於九十三年二月二十五
    日王增榮以語音掛失其存摺前及同年月二十六日廖士閎以語
    音掛失其存摺前，即一起將二人上開郵局存摺出售予被告。
    廖士閎於九十三年二月二十六日語音掛失後，於九十三年三
    月八日申請補發郵局存摺後，又與其另一本國泰世華銀行存
    摺一起出售予另一不詳姓名之人等情甚明。而依臺灣桃園地
    方法院檢察署檢察官九十三年度偵字第一六二五九號、九十
    四年度偵字第一六四五號不起訴處分書記載王增榮於九十三
    年三月間出售楊梅埔心里郵局存摺一本予綽號「小君」之人
    等情，該存摺雖與本件扣案之存摺為同一帳號，然依其出售
    時間，顯係於王增榮九十三年三月一日掛失補發之新存摺另
    行出售，又被扣獲者，與本件扣案之存摺非屬同一本存摺甚
    明。且綽號「小君」之人所購該存摺，亦尚未供為犯罪之用
    ，王增榮於該案亦經檢察官為不起訴處分，自不足以證明被
    告犯罪。又王增榮上開郵局帳戶雖於九十三年三月五日曾有
    以陳立忠名義匯款二萬元入該帳戶，有匯款單影本可憑，然
    依上開說明，該帳戶於九十三年二月二十五日經語音掛失，
    於同年三月一日申請掛失補發，則被告向王增榮所購買之郵
    局存摺，於王增榮語音掛失後已不能使用；該陳立忠所匯入
    之款項，又因未載明相關年籍資料，無法查出是否有陳立忠
    其人，及該款項究為何人因何原因所匯，尚無法證明係犯罪
    之贓款；且依其匯款之時間，係在王增榮前開語音掛失與掛
    失補發之後，亦與被告本件所購扣案王增榮帳戶之存摺無關
    ；依上說明，扣案之廖士閎名義郵局存摺、提款卡與王增榮
    名義郵局存摺，顯均不足以證明被告犯罪。
  2.又臺灣桃園地方法院九十四年度桃簡字第四十二號刑事簡易
    判決，係廖士閎第二次販售上開補發之郵局存摺與不詳姓名
    之人而被用以詐欺梁珪國匯入款項，雖有梁珪國匯款之自動
    櫃員機交易明細影本在卷，然依上開說明，廖士閎該次所受
    之郵局存摺並非出售與被告，且本件扣案之廖士閎郵局存摺
    ，業經廖士閎於出售予被告後掛失而無法使用，被告亦未寄
    交「林振南」使用，而廖士閎上開第二次出售郵局存摺部分
    ，則與被告無關。公訴人雖於原審聲請傳訊陳立忠，然依上
    開說明，因無陳立忠具體之年籍、住址，自屬無從傳喚，且
    核無必要，併予說明。所調取國泰世華銀行廖士閎帳戶開戶
    資料與交易明細，因廖士閎就該國泰世華銀行帳戶並非出售
    予被告，該帳戶款項之進出，與被告亦屬無涉，均不能證明
    被告犯罪。
  (七)關於扣案如附表二編號(四)、編號(五)存摺部分：
    扣案之黃國峰名義聯邦銀行存摺、提款卡為被告所購一節雖
    據被告供明在卷，且有該存摺、提款卡扣案可按。然依聯邦
    銀行健行分行九十五年九月二十六日（九五）聯銀健行字第
    一七三號函及所附存摺存款明細分類帳所載（原審卷(一)一二
    六至一二九頁），該帳戶自九十三年二月至同年四月間，並
    無匯款入該帳戶之情形，是自不能證明被告有以該帳戶存摺
    、提款卡幫助洗錢或提供其他犯罪之助力之事實。
  (八)關於扣案附表二編號(六)至(二十)所示身分證影本等物，迭據被告
    辯稱係其以前幫人辦現金卡所留存之資料等語，又無其他證
    據可認該等身分證影本，曾供「林振南」為洗錢或詐欺犯罪
    之用，尚不足以證明被告有幫助犯罪之行為。另卷附報紙分
    類廣告影本，其上雖留有被告使用之0000000000
    號行動電話號碼，而被告亦確有以該行動電話與00000
    00000號綽號「林振南」之人所使用之行動電話通聯等
    情，有該分類廣告影本（偵卷七○頁）、通聯記錄、000
    0000000號電話資料查詢等件為憑（通聯紀錄及電話
    資料均外放），然該廣告之內容係刊登高價收購電話卡，且
    通聯情形僅為該二行動電話間有通聯情形，該通聯記錄，尚
    未能證明有何犯罪情事，又上開0000000000號行
    動電話用戶即證人余昭慶於原審證稱：「伊未申辦該行動電
    話，該申請資料之地址不對，伊未提供資料供人申辦行動電
    話，不認識被告或綽號林振南之人」等語（第一八三三號原
    審卷(二)一九、二○頁），亦無法證明被告犯罪。
  (九)綜上，本件被告被訴之犯罪事實，依諸公訴人之舉證及卷存
    證據之結果，尚難確信為真實，而仍存有合理懷疑，此外復
    查無其他積極證據足認被告確有公訴意旨所指之犯行，是不
    能證明被告犯罪，自應為被告無罪判決之諭知。
六、原審為被告無罪判決之諭知，經核尚無不合。檢察官上訴意
    旨猶略以：被告自九十三年三月初起，幫綽號「林振南」之
    男子收購帳戶，之後再透過快遞將所收購之存摺交付該人直
    至九十三年四月五日遭警查獲為止，「林振南」收到存摺後
    ，並將購買存摺帳戶之款項匯入被告之帳戶，參以被告遭查
    獲時，手中尚持有收購後尚未交出之他人之存摺，被告因幫
    「林振南」收購存摺而獲利至為顯明。況查證人蘇水億與被
    告並不相識，蘇水億於九十三年三月二十九日卻與被告有聯
    絡之紀錄，而蘇水億亦因出賣其個人之銀行存摺帳戶而遭有
    罪判決確定（臺灣桃園地方法院九十三年度桃簡字第一七二
    七號簡易判決），原審漏未綜合各項間接事證，本於推理為
    認定事實之基礎，容有未洽。再者，被告既有為不知名之詐
    欺集團收購帳戶供該集團行騙之用，依前開臺灣桃園地方法
    院九十三年度桃簡字第一七二七號簡易判決及相關卷證所示
    ，證人蘇水億出賣之個人存摺中，亦確實有供詐欺集團使用
    於詐欺他人之匯款帳戶，並有被害人許靜芬受騙匯款之事實
    ，而蘇水億於出售存摺前也確實與不相識之被告聯絡，衡情
    應係為收購帳戶之事而聯絡無疑。原審未及斟酌上開各間接
    事證彼此間之關聯性，而為無罪之諭知，自有違誤等語，提
    起上訴。然揆之刑法幫助犯之性質，依實務及學說多數見解
    ，係採共犯從屬性說之立場，且為共犯從屬性說中之「限制
    從屬形式」，是幫助犯之成立，以被幫助者（即正犯）著手
    犯罪之實行，且具備違法性為其必要要件，此觀諸刑法第三
    十條修正理由至明。本件上揭被告所有之存摺、提款卡及扣
    案附表一二所示之存摺、提款卡等物，經查證相關證人及該
    等帳戶往來明細資料後，或證人未曾匯款，亦不知匯款之來
    源；或無贓款存提之情形；或於被告交付綽號「林振南」之
    男子後迄未有任何交易紀錄；或於被告取得後即刻經帳戶名
    義人聲請掛失補發而無法使用；或尚未完成帳戶交易即遭查
    獲等情，均經本院論載理由如前。是以既均無足認定正犯已
    持系爭存摺等為詐欺行為而構成犯罪，衡諸上揭共犯從屬性
    之說明，即便被告確有收購、交付存摺、提款卡並因而獲致
    報酬等情，亦均無足憑認被告所為該當幫助洗錢或詐欺之犯
    罪。至於證人許靜芬於另案指稱遭詐騙匯款之蘇水億名義之
    臺灣中小企銀八德分行帳戶乙情，依諸前揭說明，證人蘇水
    億已明確否認該八德分行之存摺係出售予被告，而該存摺復
    非在被告身上或租屋處遭查扣，蘇水億雖與被告有通聯之紀
    錄，然其通話內容為何，發話人與受話人是否確係蘇水億與
    被告或係另有其人等情，既乏證據足佐，即均無從為認定，
    則於檢察官未提出其他積極證據佐證之情況下，本院自難由
    此得致被告確有幫助洗錢或詐欺之罪嫌，遑論可憑諸公訴意
    旨所舉間接事實本於推理而為有罪事實之認定。是依諸檢察
    官起訴及上訴理由，本院尚難得致被告確有幫助洗錢或詐欺
    之有罪確認，上訴意旨置原判決之論敘於不顧，徒以前揭理
    由上訴，指摘原判決不當，難認為有理由，其上訴應予駁回
    。
據上論斷，應依刑事訴訟法第三百六十八條，判決如主文。
本案經檢察官呂丁旺到庭執行職務。
中　　華　　民　　國　　96　　年　　9 　　月　　21　　日
　　　　　　　　　刑事第十八庭審判長法　官  溫耀源
　　　　　　　　　　　　　　　　    法　官  邱同印
　　　　　　　 　 　　　　　　　　　法　官  段景榕
以上正本證明與原本無異。
檢察官如不服本判決，應於收受送達後十日內向本院提出上訴書
狀，其未敘述上訴之理由者並得於提起上訴後十日內向本院補提
理由書（均須按他造當事人之人數附繕本）。
                                    書記官  陳靜姿
中　　華　　民　　國　　96　　年　　9 　　月　　21　　日
附表一
┌───┬────┬─────────┬───────────────┐
│ 編號 │戶名    │ 金融機構名稱     │帳號                          │
├───┼────┼─────────┼───────────────┤
│ (一)   │蘇水億  │臺北國際商業銀行  │0000000000000    │
├───┼────┼─────────┼───────────────┤
│ (二)   │蘇水億  │新竹國際商業銀行  │00000000000        │
├───┼────┼─────────┼───────────────┤
│ (三)   │蘇水億  │玉山商業銀行      │0000000000000    │
├───┼────┼─────────┼───────────────┤
│ (四)   │蘇水億  │安泰商業銀行      │000000000000000│
├───┼────┼─────────┼───────────────┤
│ (五)   │陳建豪  │富邦銀行          │00000000000000  │
├───┼────┼─────────┼───────────────┤
│ (六)   │林靜怡  │國泰世華商業銀行  │000000000000      │
├───┼────┼─────────┼───────────────┤
│ (七)   │林靜怡  │富邦銀行          │00000000000000  │
├───┼────┼─────────┼───────────────┤
│ (八)   │陳建豪  │國泰世華商業銀行  │000000000000八    │
└───┴────┴─────────┴───────────────┘
附表二
┌───┬────┬─────────┬───────────────┬───┐
│編號  │所有人  │名稱              │號碼                          │數量  │
├───┼────┼─────────┼───────────────┼───┤
│ (一)   │廖士閎  │郵局存摺          │000000000000000│一    │
│      │        │                  │四○                          │      │
├───┼────┼─────────┼───────────────┼───┤
│ (二)   │廖士閎  │郵局提款卡        │00000000000000  │一    │
├───┼────┼─────────┼───────────────┼───┤
│ (三)   │王增榮  │郵局存摺          │000000000000000│一    │
│      │        │                  │六八                          │      │
├───┼────┼─────────┼───────────────┼───┤
│ (四)   │黃國峰  │聯邦銀行存摺      │000000000000      │一    │
├───┼────┼─────────┼───────────────┼───┤
│ (五)   │黃國峰  │聯邦銀行提款卡    │000000000000      │一    │
├───┼────┼─────────┼───────────────┼───┤
│ (六)   │王一郎  │身分證影本        │Ｚ000000000          │一    │
├───┼────┼─────────┼───────────────┼───┤
│ (七)   │吳振昌  │身分證影本        │Ｚ000000000          │一    │
├───┼────┼─────────┼───────────────┼───┤
│ (八)   │范文雄  │身分證影本        │Ｚ000000000          │一    │
├───┼────┼─────────┼───────────────┼───┤
│ (九)   │沈瓊花  │身分證影本        │Ｚ000000000          │一    │
├───┼────┼─────────┼───────────────┼───┤
│ (十)   │方憶德  │身分證影本        │Ｚ000000000          │一    │
├───┼────┼─────────┼───────────────┼───┤
│ (十一)   │黃天賜  │身分證影本        │Ｚ000000000          │一    │
├───┼────┼─────────┼───────────────┼───┤
│ (十二)   │洪趙華  │身分證影本        │Ｚ000000000          │一    │
├───┼────┼─────────┼───────────────┼───┤
│ (十三)   │洪雅玲  │身分證影本        │Ｚ000000000          │一    │
├───┼────┼─────────┼───────────────┼───┤
│ (十四)   │簡全閔  │身分證影本        │Ｚ000000000          │一    │
├───┼────┼─────────┼───────────────┼───┤
│ (十五)   │鄭俊華  │身分證影本        │Ｚ000000000          │一    │
├───┼────┼─────────┼───────────────┼───┤
│ (十六)   │戴慶旻  │身分證影本        │Ｚ000000000          │一    │
├───┼────┼─────────┼───────────────┼───┤
│ (十七)   │謝耀賢  │身分證影本        │Ｚ000000000          │一    │
├───┼────┼─────────┼───────────────┼───┤
│ (十八)   │陳瑞中  │身分證影本        │Ｚ000000000          │一    │
├───┼────┼─────────┼───────────────┼───┤
│ (十九)   │張國通  │身分證影本        │Ｚ000000000          │一    │
├───┼────┼─────────┼───────────────┼───┤
│ (二十)   │范晉誠  │身分證影本        │Ｚ000000000          │一    │
└───┴────┴─────────┴───────────────┴───┘
